臺灣高等法院臺中分院刑事判決
110年度上更一字第85號

上  訴  人  
即  被  告  游名傑



指定辯護人  本院公設辯護人郭博益  
上列上訴人因違反毒品危害防制條例案件，不服臺灣彰化地方法
院108年度訴字第977號中華民國109年8月12日第一審判決（起訴
案號：臺灣彰化地方檢察署108年度偵字第861號、108年度偵字
第1826號），提起上訴，本院判決後，經最高法院發回更審，本
院判決如下：
    主  文
原判決關於游名傑販賣第一、二級毒品予陳良維部分撤銷。
游名傑被訴販賣第一、二級毒品予陳良維部分無罪。
    理  由
一、公訴意旨略以：緣陳良維（綽號「阿維」，微信暱稱「國民
    涼拖鞋」）之上游藥頭劉清誌（綽號「阿誌」，微信暱稱「
    森的朋友、小極、小極掰、小極掰掰」）於民國107年7月2
    日為檢警查獲，陳良維喪失毒品來源而轉向被告游名傑購買
    。陳良維遂於107年9月13日17時50分（應為5時50分），駕
    駛不知情之伊弟弟陳進哲所有的車牌號碼000-0000號自用小
    客車前往位於彰化縣○○市○○街00號之「春風滿面遊藝場」前
    ，欲找被告游名傑購買海洛因與甲基安非他命，於發現被告
    游名傑後將該車停放路邊，被告游名傑上車與陳良維交易；
    被告游名傑遂販賣海洛因（重約1錢，價格為新臺幣[下同]1
    萬5,000元）、甲基安非他命（重約1兩，價格為2萬元）等
    給陳良維得逞。因認被告游名傑涉犯毒品危害防制條例第4
    條第1項販賣第一級毒品、同條例第4條第2項販賣第二級毒
    品等罪嫌等語。
二、按犯罪事實應依證據認定之，無證據不得認定犯罪事實；不
    能證明被告犯罪者，應諭知無罪之判決，刑事訴訟法第154
    條第2 項、第301 條第1 項前段分別定有明文。又事實之認
    定，應憑證據，如未能發現相當證據，或證據不足以證明，
    自不能以推測或擬制之方法，為裁判基礎；且認定不利於被
    告之事實須依積極證據，苟積極證據不足為不利於被告事實
    之認定時，即應為有利於被告之認定；另認定犯罪事實所憑
    之證據，雖不以直接證據為限，間接證據亦包括在內，然而
    無論係直接證據或間接證據，其為訴訟上之證明，須於通常
    一般之人均不致有所懷疑，而得確信其為真實之程度者，始
    得據為有罪之認定，倘其證明尚未達到此一程度，而有合理
    性之懷疑存在，無從使事實審法院得有罪之確信時，即應由
    法院為諭知被告無罪之判決（最高法院40年度台上字第86號
    、30年度上字第816 號、76年度台上字第4986號判例意旨可
    資參照）。況檢察官就被告犯罪事實，應負舉證責任，並指
    出證明之方法，刑事訴訟法第161 條第1 項亦有明定，是檢
    察官對於起訴之犯罪事實，應負提出證據及說服之實質舉證
    責任，倘其所提出之證據，不足為被告有罪之積極證明，或
    其指出證明之方法，無從說服法院以形成被告有罪之心證，
    基於無罪推定之原則，自應為被告無罪判決之諭知（最高法
    院92年度台上字第128 號判例意旨參照）。
三、又施用、販賣毒品者，其所稱向某人購買之供述，須補強證
    據以擔保其供述之真實性。良以施用、販賣毒品者其供述之
    憑信性本不及於一般人，況施用、販賣毒品者其供出來源，
    因而破獲者，法律復規定得減輕其刑，其有為偵查機關誘導
    、或為邀輕典而為不實之陳述之可能，其供述之真實性自有
    合理之懷疑。是施用、販賣毒品者關於其向某人購買毒品之
    供述，必須補強證據佐證，以擔保其供述之真實性，俾貫徹
    刑事訴訟無罪推定及嚴格證明之基本原則。而所謂補強證據
    ，指其他有關證明施用毒品者之關於毒品交易之供述真實性
    之相關證據而言，必須與施用、販賣毒品者關於毒品交易之
    供述，具有相當程度之關連性，而足使一般人對施用毒品者
    關於毒品交易之供述，排除合理懷疑，達於可得確信為真實
    之程度，在此項合理懷疑未澄清前，自不能遽為有罪之判斷
    。反面而言，若毒品購買者之供述證據，本身已有重大瑕疵
    ，依嚴格證明之法則，苟已無法憑為犯罪事實之認定時，自
    無再論補強證據之必要。上開原則不能因販賣毒品行為之交
    易期間短暫、交易方法隱密、交易對象單純，致查獲不易、
    搜證困難等原因而放棄，或減低對於犯罪構成要件應予嚴格
    證明之堅持，且此項基本原則應為法官證據證明力自由判斷
    職權行使之限制（最高法院90年台上字第3115號、94年台上
    字第2033號、93年台上字第6750號判決要旨參照）。
四、公訴意旨認被告涉犯如上開公訴意旨欄所示之販賣第一、二
    級毒品犯行，無非係以證人陳良維於警詢及偵訊中之證述、
    證人陳良維所駕駛車號000-0000號自小客車之行車軌跡紀錄
    、監視器翻拍照片、車輛詳細資料報表、法務部調查局濫用
    藥物實驗室鑑定書、衛生福利部草屯療養院鑑定書等為其主
    要論據。訊據被告堅詞否認有前開販賣第一、二級毒品犯行
    ，辯稱：我沒有販賣第一、二級毒品給陳良維，107年9月13
    日我沒有與陳良維見面等語。經查：
　㈠證人陳良維於107年9月20日警詢時證稱其為警查扣之第一級
    毒品海洛因6包及第二級毒品甲基安非他命1包，均係向綽號
    「長腳」之人購得，該次共以3萬5000元購買海洛因、甲基
    安非他命，且詳為供述其所稱綽號「長腳」之男子年約40歲
    、身高約180公分等語（見偵字第1826號卷第12至13頁）；
    又於107年10月2日警詢時證稱：前開查扣之毒品係伊向綽號
    「長腳」之男子購買，綽號「長腳」之男子看起來有點胖胖
    的，伊都是以微信通訊軟體與綽號「長腳」之人聯繫，其微
    信暱稱為「國民涼拖鞋」，綽號「長腳」者之微信代稱為「
    長腳」等語（見偵字第1826號卷第28頁）；再於107年10月1
    8日警詢時，依警方所提示其所使用之車牌號碼000-0000號
    自小客車之車行軌跡，就其前所稱交易時間約在其為警查獲
    前2周左右部分，確認應係107年9月13日上午5時50分許，並
    指證被告即為其所稱綽號「長腳」之人無誤，且陳明該次係
    在停放於彰化縣○○市○○街00號之上開自小客車車內，由伊將
    3萬5000元交予被告，其中以1萬5000元向被告購買重約1錢
    之海洛因，及以2萬元之代價向被告購得重約1兩之甲基安非
    他命等語（見偵字第1826號卷第32至33頁）。
　　而證人陳良維於107年9月20日偵訊時證稱：今日查扣的毒品
    是去春風遊藝場跟落腳買的（見偵字第1845號卷第53頁），
    嗣於108年2月25日偵訊時證稱：107年9月20日其被查獲6小
    包海洛因及1包甲基安非他命的來源是向一個叫「長腳」的
    人買的，（問：根據ALR-6526號之行車軌跡，在107年9月13
    日下午4時41分至5時56分，你當時從埔心到員林，是做什麼
    事情?）忘記了。（問：警詢時你說你在107年9月13日下午5
    時50分，在員林市○○街00號，你將車停好後，在春風滿面遊
    藝場，「長腳」上來你的車，他交給你1錢1萬5千元的海洛
    因，1兩2萬元之安非他命，你給他3萬5千元，是否如此?）
    我沒有給他錢。（提示警詢犯罪嫌疑人指認表，問：哪一個
    是「長腳」?）沒有，（問：你在警詢時為何指認編號6是長
    腳?）很像而已。（問：你們聯絡是用LINE還是用手機?）LI
    NE及FACETIME等語（見偵字第861號卷第141、142頁），其
    就與綽號長腳之人聯繫之方式，有無給付毒品價金等情，在
    警詢與偵訊之供述已有前後不一，且證人陳良維於原審到庭
    證稱：（問：你是否開你弟弟的車到春風滿面遊藝場前，被
    告上你的車?）沒有，不是被告本人，是另一個「長腳」。
    我不知道「長腳」的真實姓名，「長腳」不是被告等語（見
    原審卷第161、162、164、165頁），其所述亦與警詢所述內
    容不一致，是證人陳良維於警詢所為上開不利被告之陳述，
    是否屬實，自應有補強證據以資佐證。
　㈡而卷附行車軌跡紀錄、監視器翻拍照片、車輛詳細資料報表
　　（見偵字第1826號卷第37至44頁）僅能顯示證人陳良維於10
    7年9月13日5時56分許，有駕駛登記車主為陳進哲，車號000
    -0000號自小客車行經員林市中山南路與惠明街口處之事實
    ；而卷附法務部調查局濫用藥物實驗室鑑定書、衛生福利部
    草屯療養院鑑定書（見毒偵字第1845號卷第98、91頁）固可
    證明證人陳良維於107年9月20日經警查扣之毒品，確實驗出
    海洛因、甲基安非他命成分。然本案卷內並無任何證人陳良
    維與被告聯繫之通訊資料可供查證，且被告雖於原審供稱其
    曾與陳良維在「春風滿面」遊藝場談天等語，然否認於前揭
    時間在該遊藝場與陳良維見面，販賣毒品與陳良維（見原審
    卷第174頁、本院卷第112頁），從而，上開行車軌跡紀錄、
    監視器翻拍照片、車輛詳細資料報表、法務部調查局濫用藥
    物實驗室鑑定書、衛生福利部草屯療養院鑑定書尚乏證據可
    資印證其與證人陳良維於警詢所為關於被告於前揭時間與其
    聯繫，並與其見面交易毒品等情具有相當關連性，而足使一
    般人可確信證人陳良維上開不利被告之證述為真實，自難據
    為證人陳良維上開不利被告證述之補強證據。
　㈢綜上所述，公訴人所舉之證據，均不足為被告有被訴販賣第
    一級毒品、第二級毒品與證人陳良維犯行之積極證明，即無
    從說服本院形成確信被告有罪之心證，復查無其他證據可資
    證明被告確有被訴販賣第一級毒品、第二級毒品與陳良維犯
    行，基於無罪推定、罪疑唯輕原則，自應認不能證明被告犯
    罪，而應就此部分為被告無罪之諭知。
五、原審就此部分，未詳查卷內事證，詳研案情，遽認被告犯行
    事證明確，而予論罪科刑，不無違誤。被告就此部分上訴，
    否認犯罪，為有理由，應由本院將原判決關此部分撤銷，改
    諭知被告無罪之判決。　　
據上論結，應依刑事訴訟法第369條第1項前段、第364條、第301
條第1項，判決如主文。
本案經檢察官黃建銘提起公訴，檢察官陳惠珠到庭執行職務。
中　　華　　民　　國　　110 　年　　8 　　月　　25　　日
            刑事第五庭    審判長法　官  鄭  永  玉
　　　　　　　　　　　　        法　官  卓  進  仕
　　　　　　　　　　　　　      法　官  許  文  碩  
以上正本證明與原本無異。
檢察官得上訴，被告不得上訴。
如不服本判決應於收受送達後20日內向本院提出上訴書狀，其未
敘述上訴理由者，並得於提起上訴後20日內向本院補提理由書（
均須按他造當事人之人數附繕本）「切勿逕送上級法院」。因疫
情而遲誤不變期間，得向法院聲請回復原狀。

                                書記官  林  育  萱
　　　　　　　　　　　　　　　　
中　　華　　民　　國　　110 　年　　8 　　月　　25　　日